---
title: "ANEMONE Workshop"
author: Kazutaka Kawatsu
date: 2023-06-20
output:
    revealjs::revealjs_presentation:
        incremental: true
        self_contained: false
        theme: night
        highlight: zenburn
        transition: fade
        reveal_options:
            slideNumber: true
            previewLinks: true
        pandoc_args:
            - '--lua-filter'
            - '../incremental-blocks.lua'
        css: ../style_anemoneews.css
---

```{r, include = FALSE}
knitr::opts_chunk$set(message = FALSE, warning = FALSE, fig.show = "hold")
library(foreach)
library(patchwork)
library(tidyverse)

smat <- read_csv("../ANEMONE DATA/Species_matrix.csv")
gmat <- read_csv("../ANEMONE DATA/Genus_matrix.csv")
meta <- read_csv("../ANEMONE DATA/Meta_table.csv")
```

## はじめに：環境の整備
1. RStudio等を起動する

2. 各自PCのローカルに'anemone'というフォルダ(ディレクトリ)を作成

3. 私のGitHubアカウント(https://github.com/somanyfrogs)から  
   レポジトリ'ANEMONE_WS_2023'をDLする
   

## データの説明１
'ANEMONE DATA'には3(+ 3)種類のデータが含まれている  
(データはcsv/rds形式で提供)

1. Species_matrix：種レベル解像度の群集データ（リード数）

2. Genus_matrix：属レベルの群集データ

3. Meta_table：各サンプルの時空間情報

4. Community_data：ANEMONE DBの生データ

5. Meta_data：ANEMONE DBの生メタデータ

6. Name_table：各サンプルの調査プロジェクトとシーケンスラン情報

## データの説明２
1. 現在ANEMONE DBで公開済みのものを整形したデータ  
   (by 笠田さん)

2. 基本的に2019/01/10–2021/08/31までのデータ  

3. 有効サンプル数 = 978 (同じ地点の別日を含む)

4. 海川湖の区別なし

5. 同じ地点で水深のみが違うものあり  
   (例：KUM-Otomi-Surface/Bottom)

6. 緯度経度は本当の採集位置が属する二次メッシュの中心点  
   (希少種等への配慮のため)

## データの概要１
データを読み込む

:::{.incremental-blocks}
```{r, eval = FALSE}
## データ整形・可視化・解析にtidyverseを利用
library(foreach)
library(tidyverse)

## データのロード
smat <- read_csv("ANEMONE DATA/Species_matrix.csv")
gmat <- read_csv("ANEMONE DATA/Genus_matrix.csv")
meta <- read_csv("ANEMONE DATA/Meta_table.csv")
smat
```

```{r, echo = FALSE}
smat
```
:::

## データの概要２
データの地理分布を見てみる
```{r, eval = FALSE}
map_data("world") |> filter(region == "Japan") |> ggplot(aes(x = long, y = lat)) +
    geom_polygon(aes(group = group), fill = "grey75", color = "black") +
    geom_point(data = meta |> distinct(year, lat, lon) |> rename(long = lon), aes(color = factor(year)))
```

```{r, echo = FALSE, fig.width = 5, fig.asp = 0.8}
map_data("world") |> filter(region == "Japan") |> ggplot(aes(x = long, y = lat)) +
    geom_polygon(aes(group = group), fill = "grey75", color = "black") +
    geom_point(data = meta |> distinct(year, lat, lon) |> rename(long = lon), aes(color = factor(year)), shape = 16, position = position_jitter(width = 0.1, height = 0.1)) +
    ggsci::scale_color_npg() + coord_fixed(1.2)
```

## データの概要３
:::{.incremental-blocks}
```{r}
meta |> count(year) # 年度ごとのデータ数を調べてみる
```
:::

:::{.incremental-blocks}
```{r}
# 水深別の各サイトのデータ数を降順にみてみる
meta2 <- meta |> mutate(site = str_sub(samplename, 15)) # samplenameの頭の情報yyyymmddxxxx-を除去
meta2 |> count(site) |> arrange(desc(n)) # サイト名ごとにデータ数をcountで数えarrangeで降順に並べる
```
:::

## データの概要４
:::{.incremental-blocks}
```{r}
# 各サンプルのデータサイズ・サンプル間隔を調べる
tbl <- foreach(s = distinct(meta2, site)$site, .combine = bind_rows) %do% {
    tmp <- meta2 |> filter(site == s) |> arrange(date)
    if(nrow(tmp) == 1) {
        tibble(site = s, size = 1, intvl = 0)
    } else {
        d <- tmp |> pull(date) |> as.numeric()
        tibble(site = s, size = nrow(tmp), intvl = mean(lead(d) - d, na.rm = TRUE))
    }
}
```

```{r, echo = FALSE, fig.width = 10, fig.asp = 0.5}
gp1 <- tbl |> ggplot(aes(x = intvl)) + geom_vline(xintercept = c(7, 30), color = "red", linetype = 2) +
    geom_histogram() + ggtitle("Distribution of sampling interval")
gp2 <- tbl |> ggplot(aes(x = size, y = intvl)) + geom_point() +
    annotate("text", x = 68, y = 25, label = "FRA-\nSetonaikaiWest", hjust = "left", size = 2.2) +
    annotate("text", x = 95, y = 25, label = "KUM-\nNagahama", hjust = "left", size = 2.2) + ggtitle("Data size & sampling interval")
gp1 + gp2
```
:::

## データの概要５
### サンプリング間隔の多いサイトの(サンプル)多様度時系列を調べる

:::{.inremental-blocks}
```{r}
div_ts <- smat |>
    filter(str_detect(samplename, "KUM-Nagahama$") | str_detect(samplename, "FRA-SetonaikaiWest$")) |>
    pivot_longer(!samplename, names_to = "Species", values_to = "read") |> group_by(samplename) |>
    reframe(Order = str_c("D", 0:2), hillD = as.numeric(vegan::renyi(read, scale = 0:2))) |>
    ungroup() |> pivot_wider(names_from = Order, values_from = hillD)
div_ts
```
:::

## データの概要６
### サンプリング間隔の多いサイトの(サンプル)多様度時系列を調べる

:::{.incrementa-blocks}
```{r, eval = FALSE}
## メタデータと連結することで時空間情報を利用できる
left_join(div_ts, meta) |> mutate(site = str_sub(samplename, 15)) |>
    pivot_longer(c("D0", "D1", "D2"), names_to = "Order", values_to = "hillD") |>
    ggplot(aes(x = date, y = hillD, color = Order)) + facet_wrap(. ~ site) + geom_path()
```

```{r, echo = FALSE, fig.width = 10, fig.asp = 0.5}
left_join(div_ts, meta) |> mutate(site = str_sub(samplename, 15)) |>
    pivot_longer(c("D0", "D1", "D2"), names_to = "Order", values_to = "hillD") |>
    ggplot(aes(x = date, y = hillD, color = Order)) + facet_wrap(. ~ site) + geom_path() + ggsci::scale_color_npg()

```
:::

## データの概要７
```{r}
# 最頻種を調べてみる
(tmp0 <- smat |> mutate(across(!samplename, \(x) if_else(x != 0, 1, 0))) |> summarize(across(!samplename, sum)) |>
    pivot_longer(everything(), names_to = "Species", values_to = "detect") |> arrange(desc(detect)))
```

## データの概要８
```{r}
# リード数が多い種を調べてみる
tmp1 <- smat |> summarize(across(!samplename, sum)) |>
    pivot_longer(everything(), names_to = "Species", values_to = "read") |> arrange(desc(read))
tmp1 |> head(5)
```

:::{.incremental-blocks}
```{r, echo = FALSE, fig.width = 4, fig.asp = 0.8}
full_join(tmp0, tmp1) |> ggplot(aes(x = detect, y = log(read))) + geom_point()
```
:::

## データの概要９
### 出現頻度の多い魚種の空間分布を調べる

:::{.incremental-blocks}
```{r}
## データの作成，smatにメタデータの地理情報を連結する
frq_fish_dist <- left_join(smat, meta) |> mutate(site = str_sub(samplename, 15)) |>
    group_by(site) |> summarize(across(!samplename, mean)) |> ungroup() |>
    select(!c(site, year, month, date)) |> rename(long = lon)
    
```

```{r, echo = FALSE, fig.width = 8, fig.asp = 0.5}
i <- 2; j <- 13
gp1 <- map_data("world") |> filter(region == "Japan") |> ggplot(aes(x = long, y = lat)) +
    geom_polygon(aes(group = group), fill = "grey75", color = "black") +
    geom_point(data = filter(frq_fish_dist, !!sym(tmp0$Species[i]) > 0), aes(color = log(!!sym(tmp0$Species[i])))) +
    viridis::scale_color_viridis(guide = "none") + ggtitle(tmp0$Species[i])
gp2 <- map_data("world") |> filter(region == "Japan") |> ggplot(aes(x = long, y = lat)) +
    geom_polygon(aes(group = group), fill = "grey75", color = "black") +
    geom_point(data = filter(frq_fish_dist, !!sym(tmp0$Species[j]) > 0), aes(color = log(!!sym(tmp0$Species[j])))) +
    viridis::scale_color_viridis(guide = "none") + ggtitle(tmp0$Species[j])
gp1 + gp2
```
:::

## まとめ

1. 多種・多様な地点を含むデータセット

2. スナップショットデータ  
   -> 地点数多・地理的分布の解析

3. 高頻度観測データ  
   -> 地点数少・時間変動の解析

4. 生物量・メタデータを連結して解析  
   (e.g., Species_matrix + Meta_table)
